【裁判字號】    90,聲再,177
【裁判日期】    900411
【裁判案由】    聲請再審
【裁判全文】
臺灣高等法院刑事裁定                              九十年度聲再字第一七七號
    再審聲請人
    即受判決人  甲○○
右列聲請人因妨害自由等案件，對於本院八十九年度上易字第三八二九號中華民國九
十年三月一日確定判決（臺灣士林地方法院八十八年度易字第七一一號、臺灣士林地
方法院檢察署八十七年度偵字第九三四０號），聲請再審，本院裁定如左：
    主  文
再審之聲請駁回。
    理  由
一、聲請意旨略稱：原確定判決認定告訴人廖永順告訴再審聲請人即受判決人於八十
    七年九月二十一日晚，經共同被告陳里松以電話要求告訴人至陳里松臺北縣汐止
    鎮○○街四七四巷六號四樓住處，迨告訴人於同日晚間十一時許前往上址後，受
    判決人即與陳里松、王有利、柯東坤、王水木等人基於共同之概括犯意聯絡，先
    由陳里松、王有利共同脅迫告訴人簽發本票及切結書予王有利，告訴人不從，王
    有利及受判決人、柯東坤、王水木三人其中一人即出手毆打告訴人，另外其他二
    人並威脅告訴人「再不簽就捉出去埋掉」等語，告訴人受此強暴脅迫乃簽發面額
    共三百十五萬元之本票三紙交付王有利，並簽發內容為：「本人廖永順．．於中
    華民國八十七年九月二十一日欠王有利現金新臺幣參佰壹拾伍萬元正，從今以後
    ，本人廖永順所有擁有士昌紙器有限公司及私人之不動產權變賣，必定先還此筆
    債務．．」之切結書乙紙，陳里松並要求告訴人先返還八萬元，使告訴人行無義
    務之事。迨同月二十三日晚間九時三十分許，陳里松復偕同受判決人、王有利、
    柯東坤、王水木等人，前往告訴人位於臺北縣汐止鎮○○○路二六九巷二六號二
    樓住處，基於同前概括犯意之聯絡，再次共同脅迫告訴人簽發面額為九萬一千元
    之本票行無義務之事，告訴人受迫不得已乃簽發本票，於金額欄記載「王」之際
    經告訴人配偶余月薇報警，經警當場查獲陳里松等人，並扣得切結書（撕碎後接
    合）乙紙、切結書草稿乙紙及未記載完成之本票乙紙等情，但查原確定判決於台
    灣士林地方法院、台灣高等法院審理時，竟均未依職權調查證據，僅憑告訴人之
    片面對於受判決人不利之指訴遽而判處受判決人罪刑，不理會受判決人請求與告
    訴人當庭對質，違反保障人權之相關刑事訴訟程序，於法不符，殊難使受判決人
    心服，為此聲請再審云云。
二、按刑事訴訟法第四百二十條第一項規定：有罪之判決確定後，有左列情形之一者
    ，為受判決人之利益，得聲請再審︰一原判決所憑之證物已證明其為偽造或變造
    者。二原判決所憑之證言、鑑定或通譯已證明其為虛偽者。三受有罪判決之人，
    已證明其係被誣告者。四原判決所憑之通常法院或特別法院之裁判已經確定裁判
    變更者。五參與原判決或前審判決或判決前所行調查之推事，或參與偵查或起訴
    之檢察官，因該案件犯職務上之罪已經證明者。六因發現確實之新證據，足認受
    有罪判決之人應受無罪、免訴、免刑或輕於原判決所認罪名之判決者。經查本件
    再審聲請人所執以聲請再審之理由稱：「原確定判決於台灣士林地方法院、台灣
    高等法院審理時，竟均未依職權調查證據，僅憑告訴人之片面對於受判決人不利
    之指訴遽而判處受判決人罪刑，不理會受判決人請求與告訴人當庭對質，違反保
    障人權之相關刑事訴訟程序」云云，與上揭得聲請再審之要件無一相符，自不得
    依據刑事訴訟法第四百二十條各款規定聲請再審至明。
三、又按刑事訴訟法第四百二十一條規定，不得上訴於第三審法院之案件，除前條規
    定外，其經第二審確定之有罪判決，如就足生影響於判決之重要證據漏未審酌者
    ，亦得為受判決人之利益，聲請再審。揆諸本件聲請再審意旨核與上揭條文規定
    亦不相符合。另前揭所謂漏未審酌乃指第二審判決前已發現而提出之證據，未予
    審酌而言，苟被捨棄之證據，已於理由內敘明其捨棄之理由者，即非漏未審酌。
    又所謂重要證據，必須該證據已足認定受判決人應受無罪、或免訴、或輕於原審
    所認定之罪名方可，如不足以推翻原審所認定罪刑之證據，即非足生影響於原判
    決之重要證據。經查原確定判決已詳細記載判處受判決人罪刑之認定依據為：「
    (1)被害人廖永順於上揭時地簽寫切結書及本票乙節，有切結書草稿一紙及被害人
    簽寫之切結具結書一紙及未完成之本票一紙附卷可稽。(2)被告等於八十七年九月
    二十一日及同年月二十三日如何以強暴、脅迫的手段使被害人廖永順簽發切結書
    及本票行無義務之事等情，業據被害人廖永順及其配偶余月薇於警訊、偵查及本
    院證述甚詳（本院部分見八十八年七月六日訊問筆錄）。被告甲○○、柯東坤及
    王水木二次確實皆有參與強暴脅迫之事實，亦據廖永順證述明確。被告甲○○辯
    稱伊去上廁所回來後看到廖永順正在簽切結書云云。然查，觀諸扣案之切結書草
    稿，其上載有王有利之姓名與身分證字號，而切結書內容還款之對象為王有利，
    可知被害人廖永順簽寫切結書之利益乃歸向被告王有利，是以，被害人廖永順證
    稱被告王有利參與強暴脅迫之情，應係真實。又被告五人於被害人廖永順到達時
    均在場之事實，被告五人均不爭執，徵以廖永順證稱伊在該處達二、三小時多之
    久，以如此時間及場域關係以觀，廖永順遭脅迫簽切結書之時間既非短時，果被
    告甲○○真有上廁所之事，亦僅數分鐘，被告甲○○如何可能不知強制之事？而
    以客廳之大小觀之，被告柯東坤、王水木在其他人爭執之際，焉有可能在該處睡
    覺？再者，若非其等三人亦參與脅迫之事，焉有在拜訪他人突逢討債發生爭執仍
    繼續停留於該處達二小時之久？被害人廖永順所證被告五人皆參與強制之情，應
    係真實，堪以採信。(5)至八十七年九月二十三日部分之犯行。被告五人均坦承至
    被害人廖永順家，被告王有利、柯東坤、甲○○與王水木並稱晚上九時許一直到
    十一時許警察據報至現場為止，徵以被告五人於前日始強制被害人廖永順簽寫切
    結書，其等再至廖永順家中焉有不知其故之理？被告甲○○、柯東坤、王水木所
    辯僅是跟陳里松到該處，不知道他作什麼云云，不足採信。況且，被告陳里松於
    先前之電話中迭催余月薇要求廖永順於當日九時之際在家，此亦經本院勘驗錄音
    帶屬實，足徵被告陳里松行前即有以強制力討債之故意。再查，本院當庭勘驗錄
    音帶結果，被告陳里松於電話中另稱：「拿八萬元，上星期三至今八天，利息一
    萬六千元，扣掉五千元，要付一萬一千元」，亦即八萬元之本金及利息合計為九
    萬一千元，核與被害人所證數目相符，再徵以扣案本票面額部分「王」之記載（
    玖字之開頭），亦堪認被告確有強制被害人填載面額九萬一千元本票之事實，此
    部分犯行應堪認定。」、「（一）查被害人於檢察官八十七年十一月十九日偵查
    中陳稱：「陳里松是九月二十一日晚上十一點多叫我去他家，他說我還欠他三百
    十五萬元，逼我寫本票及切結書，當時被告幾個都在，王有利說你承認也得簽，
    不承認也得簽，不然的話載走。他們還有打我，甲○○、王有利都有打我。」等
    語（見前引偵查卷第九十一頁）；被害人於原審八十八年七月六日審理時陳稱：
    「（提示被告五人之照片經告訴人指認：是何人打你？）是王有利及阿彬打我，
    因我不簽切結書，他們才打我，是王有利要我簽切結書，因陳里松要我還另一筆
    三百六十萬元，我不簽，王有利及阿彬就打我，另外二人便喊說若我不簽就抓出
    去埋掉，他們五人皆是一夥的。（柯東坤、甲○○、王水木是否幫陳里松、王有
    利討債？）他們有參與，且他們知此事，有共同參與脅迫我。」等語（見原審卷
    第九十一頁反面）；被害人於本院受命法官八十九年十二月二十二日調查時證稱
    ：「（究竟幾人押你？）五人押我，我只記得王有利、甲○○等人，我去他們家
    拿本票，他們就押我，要我寫，否則就要將我押去埋了．．．我去到那裡，他們
    就押住我，我進去時，陳里松說你欠我的錢何時還，我說我已還你清楚，他說那
    這條再還就算清楚，我說不要這樣，他就說你要不要還隨便你，我說你本票還我
    就算了，他們就開始打我，我要走，王有利在我頭上打一拳．．．（王有利打你
    頭之後有說什麼？）他說本票及切結書寫好他就讓我回去，那時已經二點半，我
    沒辦法只好寫。」等語；另參以被告甲○○先後於原審八十九年六月十五日、同
    年八月一日審理時分別供稱：「（王有利、柯東坤、王水木、陳里松亦在場？）
  是的。陳（里松）及王有利在罵廖，罵廖有關錢的事．．．（現場有無人毆打廖
    或施暴力？）．．．我後來聽王水木說王有利或陳（里松）一人打廖耳光．．．
    只有王有利或陳（里松）打他耳光。」、「我有看到陳里松、王有利、柯東坤拉
    扯廖永順，並大小聲講話」等語（見原審卷第五十頁、第五十一頁反面、第五十
    二頁、第一七四頁）；及被告甲○○於本院受命法官八十九年十一月二十四日調
    查時供稱：「（當場何人打廖永順？）王有利。（因何事打廖永順？）我不知他
    們為何事，只知他們在談錢的事。（當場有無拉拉扯扯？）有，陳里松有和廖永
    順拉扯，也有大小聲，陳里松罵廖永順欠錢未還。」等語；復參以被害人所提錄
    音帶之錄音內容，被告陳里松供稱：「．．．我沒有打他，只是撥一下。」等情
    （見原審卷第一七二頁，八十九年八月一日勘驗筆錄）；就被告等人確有對被害
    人施強暴（拉扯及毆打）、脅迫等情節互核相符，是被害人上開證述，殊堪採信
    。被告等辯稱渠等並無毆打被害人云云，核屬卸責之詞，均無可採。」即此，原
    確定判決已詳細記載對於受判決人論罪之理由，而受判決人否認參與犯罪之辯解
    ，已為原確定判決所不採，受判決人事後又主張與告訴人當庭對質，以圖證其於
    原審所為有利之主張為真實，據以聲請再審，既非判決後所發見之確實新證據，
    顯難憑以聲請再審。
四、綜上所述，本院前揭原確定判決依調查證據所得，而認定聲請人確有強制罪之犯
    行，其證據之斟酌取捨，並無違背一般經驗法則及論理法則之情事，聲請人於判
    決確定前之答辯，為原確定判決所摒棄不採，原確定判決已詳為說明理由。聲請
    人所提出之各節，不足以推翻原確定判決所憑以定罪之證據。從而，聲請人所舉
    各項理由，與聲請人犯罪之成立無涉，均非屬刑事訴訟法第四百二十條及第四百
    二十一條所規定得聲請再審之事由。即此，其再審之聲請，核無理由，應予駁回
    。
五、爰依同法第四百三十四條第一項，裁定如主文。
中    華    民    國      九十      年      四      月       十一      日
                              臺灣高等法院刑事第九庭
                                  審判長法  官  李  文  成
                                        法  官  官  有  明
                                        法  官  周  盈  文
右正本證明與原本無異。
不得抗告。
             書記官  余  姿  慧
中    華    民    國     九十     年        四      月       十二       日


司法院資訊處製作；財團法人民間司法改革基金會備份。
